【裁判字號】    92,訴,241
【裁判日期】    920619
【裁判案由】    給付價金
【裁判全文】
臺灣高雄地方法院民事判決  九十二年度訴字第二四一號
    原      告  丙○○
    被      告  乙○○
                甲○○○
右當事人間請求給付價金事件，本院判決如左：
    主      文
原告之訴駁回。
訴訟費用由原告負擔。
    事      實      及      理      由
一、按訴狀送達後，原告不得將原訴變更或追加他訴。但有下列各款情形之一者，不
    在此限：二、請求之基礎事實同一者。民事訴訟法第二百五十五條第一項第二款
    定有明文。本件原告起訴時係以被告未付買賣價金新台幣（下同）六十萬元，即
    私自將原告之母黃許金所有坐落高雄市○○區○○街一巷三三之一號二樓之房屋
    （下稱系爭房屋）辦理所有權移轉登記，過戶至被告甲○○○名下為由，請求被
    告連帶給付買賣價金六十萬元，及自起訴狀繕本送達被告之翌日起至清償日止，
    按週年利率百分之五計算之利息；嗣於本院審理中，以同一事由改為請求被告塗
    銷系爭房屋所有權移轉登記，並將該房屋返還與原告。則原告所為上開訴之變更
    ，其請求之基礎事實仍屬同一，合於前揭法條之規定，應予准許，合先敘明。
二、原告主張系爭房屋原為訴外人即原告之母黃許金所有，而被告曾於民國（下同）
    六十八年間以六十萬元向黃許金購買系爭房屋，惟被告並未給付價金，即私自拿
    走黃許金之印章、身分證，辦理所有權移轉登記，將系爭房屋過戶至被告甲○○
    ○名下；嗣黃許金於九十一年二月四日死亡，繼承人有原告、被告甲○○○、訴
    外人黃素娥、黃秀珠、黃秀鑾（均為黃許金之子女）等五人。被告二人既未給付
    價金，即應將系爭房屋返還與黃許金，原告爰以繼承人之身分，請求被告塗銷所
    有權移轉登記並返還系爭房屋。從而聲明：被告應塗銷系爭房屋所有權移轉登記
    ，並將系爭房屋返還與原告。
三、被告則以系爭房屋自始即由被告甲○○○出資購買，只是借名登記在黃許金名下
    ，故黃許金同意該房屋無償過戶給被告甲○○○，根本沒有約定買賣價金等語置
    辯。並聲明：駁回原告之訴。
四、經查，系爭房屋原為訴外人黃許金所有，於七十三年間移轉登記與被告甲○○○
    ，嗣黃許金於九十一年二月四日死亡，繼承人有原告、被告甲○○○、訴外人黃
    素娥、黃秀珠、黃秀鑾（均為黃許金之子女）等五人；又原告提起本件訴訟前，
    並未徵得訴外人黃素娥、黃秀珠、黃秀鑾同意之事實，為兩造所不爭，並據原告
    提出建築改良物登記簿謄本一紙，及被告提出土地登記謄本、建物登記謄本各一
    紙為證，堪信其為真實。
五、按繼承人有數人時，在分割遺產前，各繼承人對於遺產全部為公同共有。民法第
    一千一百五十一條定有明文。又按公同共同有物被一部分公同共有人侵奪或妨害
    時，須得侵奪人或妨害人以外之公同共有人全體之同意，始得提起請求返還或除
    去妨害之訴，否則其當事人之適格即有欠缺。最高法院三十二年上字第一七一五
    號著有判例可資參照。經查，系爭房屋原為訴外人黃許金所有，而黃許金於九十
    一年二月四日死亡後，其繼承人有原告、被告甲○○○、訴外人黃素娥、黃秀珠
    、黃秀鑾等五人，該五人均未拋棄繼承，此有公務電話紀錄一紙附卷可稽；是原
    告欲以系爭房屋遭被告未付價金私自過戶為由，請求被告塗銷所有權移轉登記並
    返還系爭房屋，即應得到除被告甲○○○外其餘全體繼承人之同意，否則即為當
    事人不適格。又原告僅以自己一人之名義提起本件訴訟，起訴前復未徵得訴外人
    黃素娥、黃秀珠、黃秀鑾三人之同意，已如前述，則原告提起本件訴訟自屬當事
    人不適格。從而，原告以繼承人之身分提起本件訴訟，請求被告二人塗銷系爭房
    屋所有權移轉登記並返還系爭房屋與原告，為無理由，應予駁回。
六、本件事證已臻明確，兩造其餘攻擊防禦方法及舉證，核於判決結果不生影響，爰
    不一一論斷，附此敘明。
據上論結，本件原告之訴為無理由，依民事訴訟法第七十八條，判決如主文。
中      華      民      國    九十二    年      六      月     十九     日
                              臺灣高雄地方法院民事第二庭
~B審判長法官  楊富強
~B法      官  陳樹村
~B法      官  楊筑婷
右為正本係照原本作成。
如不服本判決，應於送達後廿日內，向本院提出上訴狀並表明上訴理由，如於本判決
宣示後送達前提起上訴者，應於判決送達後十日內補提上訴理由書（須附繕本）。
中      華      民      國    九十二    年      六      月     十九     日
~B法院書記官  胡淑芳


司法院資訊處製作；財團法人民間司法改革基金會備份。
